【裁判字號】    97,簡,657
【裁判日期】    980117
【裁判案由】    空氣污染防制法
【裁判全文】
臺北高等行政法院判決
                                       97年度簡字第657號
原      告  甲○○
被      告  臺北縣政府
代  表  人  乙○○(縣長)
上列當事人間因空氣污染防治法事件，原告不服行政院環境保護
署中華民國97年10月2 日環署訴字第0970075881號訴願決定，提
起行政訴訟。本院判決如下：
    主      文
原告之訴駁回。
訴訟費用由原告負擔。
    事實及理由
一、本件因不服行政機關所為罰鍰處分而涉訟，其標的之金額為
    新臺幣（下同）6 萬元，係在20萬元以下，依行政訴訟法第
    229 條第1 項第2 款、第2 項規定及司法院民國92年9 月17
    日（92）院臺廳行一字第23681 號令，應適用簡易程序，合
    先敘明。
二、按因不服中央或地方機關之行政處分而循訴願或行政訴訟程
    序謀求救濟之人，依現有之解釋判例，固包括利害關係人，
    而非專以受處分人為限。惟所謂「利害關係人」僅限於法律
    上之利害關係人，亦即須其現在已存在之權利或合法利益因
    行政處分而直接受有損害影響者而言，並不及於事實上之利
    害關係人( 改制前行政法院75年判字第362 號判例意旨及最
    高行政法院94年度判字第1439號判決要旨要旨參照) 。而當
    事人適格為訴權存在要件之一，亦即當事人就其訴訟標的須
    有實施訴訟之權能，否則，即為當事人不適格。又原告起訴
    當事人適格有所欠缺者，應以判決駁回之( 最高行政法院90
    年6 月份庭長法官聯席會議決議參照) 。
三、本件訴外人興坤貨運有限公司所有牌照號碼OB-711號營業大
    貨車因未依通知遵期接受排煙檢測，遭被告裁處罰鍰6 萬元
    ，原告不服，提起訴願，經訴願決定以其訴願不合法而不受
    理，遂提起本件行政訴訟。經查：原告雖主張該汽車為其所
    有，而靠行於上開訴外人公司云云，然原告並非上開罰鍰處
    分之相對人，雖其可能因與訴外人間存有靠行關係，而依其
    內部之約定須承擔該罰鍰之不利益，但此乃事實上之利害關
    係，而非法律上利害關係，自不得以其自己名義對上開行政
    處分為行政爭訟。揆諸前揭說明，原告提起本件訴訟，為原
    告不適格，其訴為無理由，應予駁回。又本件應適用簡易程
    序，爰不經言詞辯論逕為判決。
四、據上論結，本件原告之訴為無理由，依行政訴訟法第233 條
    第1 項、第98條第1 項前段，判決如主文。
中    華    民    國    98    年    1     月    17    日
                    臺北高等行政法院第二庭
                              法  官  徐  瑞  晃
上為正本係照原本作成。
本件以訴訟事件所涉及之法律見解具有原則性者為限，始得於本
判決送達後20日內向本院提出上訴狀並表明上訴理由，如已於本
判決宣示後送達前提起上訴者，應於判決送達後20日內補具上訴
理由（均按他造人數附繕本），且經最高行政法院許可後方得上
訴。
中    華    民    國    98    年    1     月    17    日
                              書記官  林  俞  文


司法院資訊處製作；財團法人民間司法改革基金會備份。
